臺灣士林地方法院刑事判決
111年度易字第4號
公  訴  人  臺灣士林地方檢察署檢察官
被      告  李谷城


                   （現另案在法務部○○○○○○○○○○○執行中）
上列被告因妨害自由案件，經檢察官提起公訴（110年度偵字第1
4358號），本院判決如下：
    主    文
李谷城犯強制罪，處罰金新臺幣參仟元，如易服勞役，以新臺幣
壹仟元折算壹日。
    犯罪事實
一、李谷城因出租位在臺北市○○區○○街00巷0號4樓之房間予張庭
    維而有租約問題需與之討論，於民國110年4月16日23時許，
    在上址，至張庭維房間欲邀其至客廳討論時，因見張庭維持
    手機錄影蒐證，竟基於強制之犯意，徒手大力撥開張庭維手
    上持以蒐證之手機，致該手機掉落，以此強暴方式妨害張庭
    維行使錄影蒐證之權利。
二、案經張庭維告訴臺灣士林地方檢察署檢察官偵查起訴。
    理    由
一、證據能力：
　　按被告以外之人於審判外之言詞或書面陳述，除法律有規定
    者外，不得作為證據；又被告以外之人於審判外之陳述，雖
    不符合刑事訴訟法第159 條之1 至第159 條之4 之規定，而
    經當事人於審判程序同意作為證據，法院審酌該言詞陳述或
    書面陳述作成時之情況，認為適當者，亦得為證據，而當事
    人、代理人或辯護人於法院調查證據時，知有上開不得為證
    據之情形，而未於言詞辯論終結前聲明異議者，視為有前項
    之同意，刑事訴訟法第159 條第1 項及第159 條之5 分別定
    有明文。次按刑事訴訟法第159 條之5 立法意旨，在於確認
    當事人對於傳聞證據有處分權，得放棄反對詰問權，同意或
    擬制同意傳聞證據可作為證據，屬於證據傳聞性之解除行為
    ，如法院認為適當，不論該傳聞證據是否具備刑事訴訟法第
    159 條之1 至第159 條之4 所定情形，均容許作為證據，不
    以未具備刑事訴訟法第159 條之1 至第159 條之4 所定情形
    為前提（最高法院104 年度第3 次刑事庭會議決議可資參照
    ）。本判決後述所引之各項證據，其屬傳聞證據之部分，檢
    察官、被告於審判程序，對於該等證據之證據能力均無爭執
    ；又本院審酌上開證據資料製作時之情況，尚無違法不當或
    證明力明顯過低之瑕疵，與本案待證事實復俱有關連性，認
    以之作為本案證據應屬適當，該等證據均有證據能力。另本
    判決所引用資以認定事實所憑之非供述證據，並無證據證明
    係公務員違背法定程序所取得，依刑事訴訟法第158 條之4 
    反面解釋，有證據能力。 
二、認定犯罪事實所憑之證據及理由：
　　訊據被告李谷城固坦認於上開時、地，見告訴人張庭維持手
    機錄影蒐證時，以手大力撥開告訴人手上之手機，該手機因
    而掉落之事實，然矢口否認犯行，辯稱：係未被告知情形下
    遭拍照錄影，制止係合理保護自己云云。經查：
　㈠被告與告訴人間有租賃關係，於上開時、地雙方因租約有所
    爭執一情，業據被告供述在卷（見110年度偵字第10502號偵
    查卷第27頁），另經告訴人於警詢中證述明確（見110年度
    偵字第10502號偵查卷第7頁至第10頁），復有LINE對話紀錄
    擷圖、租賃契約節本附卷可參（見110年度偵字第10502號偵
    查卷第13頁至第18頁、第35頁）；又被告於警詢中供稱：告
    訴人一直不出來，過約10分鐘告訴人打開房門，我有踏進去
    一步，發現告訴人在錄影，於是我把告訴人的手機撥開等語
    （見110年度偵字第10502號偵查卷第27頁、第28頁）；於偵
    查中供稱：我敲第2次門時，看到告訴人拿手機由內往外拍
    攝我，我把告訴人的手撥開，告訴人的手機掉落，我一進去
    就看到告訴人在拍我等語（見110年度偵字第14358號偵查卷
    第13頁），核與告訴人於偵查中結證稱：當下雙方有爭執，
    我才拿手機錄影，被告以拍掉我手機方式妨害我權利等語（
    見110年度偵字第10502號偵查卷第84頁、第85頁）及證人林
    士暐於偵查中結證稱：當天有看到被告伸手去拍告訴人的手
    ，把告訴人手機拍到地上，告訴人拿手機是要錄被告，因為
    被告要闖進房間等語（見110年度偵字第10502號偵查卷第87
    頁）相符，並有錄影擷圖在卷可憑（見110年度偵字第10502
    號偵查卷第53頁至第73頁），堪認被告因其與告訴人間之租
    約問題，欲進入告訴人房間，因見告訴人手持手機錄影，乃
    出手撥開告訴人的手機，該手機因而掉落明甚。
　㈡當日告訴人與被告就租約事宜雙方有所爭執，告訴人始在其
    房間內以手機錄影蒐證，所拍攝之時間不長，拍攝之內容屬
    被告欲進入告訴人房內之言行舉止，目的在維護告訴人自身
    之合法權益，非意在窺探被告個人隱私，被告對此當無可主
    張合理之隱私期待；再參以告訴人除持手機攝影蒐證外，並
    未積極以言語或舉止對被告為挑釁或侵害，尚未逾越蒐證之
    必要，主觀上當無侵害對方肖像權之意思，客觀上亦非屬無
    故擅自使用他人肖像權之行為，屬維護自身權益之合法權利
    行使，被告固然亦得以手機對告訴人錄影為反蒐證，然卻無
    權利強行將告訴人之手機撥落而妨害告訴人合法行使權利，
    被告就此所辯，尚屬無據。
　㈢綜上所述，被告所辯係事後圖卸之詞，不足憑採。本案事證
    明確，被告犯行已堪認定，應依法論科。
三、論罪科刑之理由：
  ㈠核被告所為，係犯刑法第304 條第1項之強制罪。
　㈡審酌被告因與告訴人有租約紛爭，竟在租屋處告訴人房間內以強制手段妨害告訴人行使蒐證權利，所為實應譴責，兼衡其智識程度暨家庭經濟狀況，犯罪動機、目的、方法，犯後態度及迄未與告訴人達成和解或獲得其諒解等一切情狀，量處如主文所示之刑，並諭知易服勞役之折算標準。
據上論斷，應依刑事訴訟法第299條第1項前段，刑法第304條第1
項、第42條第3項，刑法施行法第1條之1第1項，判決如主文。
本案經檢察官楊舒婷提起公訴，檢察官江玟萱到庭執行職務。
中　　華　　民　　國　　111 　年　　2 　　月　　21　　日
                        刑事第五庭法  官  黃怡瑜
以上正本證明與原本無異。
如不服本判決應於收受送達後20日內向本院提出上訴書狀，並應
敘述具體理由。其未敘述上訴理由者，應於上訴期間屆滿後20 
日內向本院補提理由書 (均須按他造當事人之人數附繕本 )「切
勿逕送上級法院」。
                                  書記官  林毓珊
中　　華　　民　　國　　111 　年　　2 　　月　　21　　日
附錄本案論罪科刑法條全文
刑法第304條
以強暴、脅迫使人行無義務之事或妨害人行使權利者，處3年以
下有期徒刑、拘役或9千元以下罰金。
前項之未遂犯罰之。